臺灣彰化地方法院刑事判決
110年度交易字第301號
公  訴  人  臺灣彰化地方檢察署檢察官
被      告  楊憲宗


上列被告因過失傷害案件，經檢察官提起公訴（110年度調偵字
第60號），本院判決如下：
    主    文
楊憲宗犯過失致重傷害罪，處有期徒刑伍月，如易科罰金，以新
臺幣壹仟元折算壹日。緩刑貳年，並應依附件一即本院一一○年
度彰司交附民移調字第二十三號調解程序筆錄內容，向被害人支
付款項。
    犯罪事實
一、楊憲宗於民國109年6月18日8時55分許，駕駛車牌號碼000-0
    0號自用大貨車，沿彰化縣鹿港鎮堤岸道路由西往東方向行
    駛，行駛至堤岸道路與海浴路之無號誌交岔路口處，左轉往
    海浴路之方向駛入，適有許煥西騎乘車牌號碼000-000號機
    車，沿海浴路由北往南方向直行至上開無號誌交岔路口處，
    楊憲宗應注意駕駛車輛行經無號誌交岔路口處，轉彎車輛應
    暫停讓直行車輛先行，而依當時情形，又無不能注意之情事
    ，竟疏未注意，貿然左轉，致2車不慎發生碰撞，造成許煥
    西人車倒地，因而受有右側腓骨幹骨折、創傷性硬腦膜下出
    血、創傷性蜘蛛網膜下出血、呼吸衰竭等傷害，現呈現創傷
    性顱內出血、慢性呼吸衰竭並呼吸器依賴，無法以言語溝通
    及獨立完成基本需求之重傷害結果。嗣為警據報至現場處理
    ，而查悉上情。
二、案經代行告訴人許進源告訴及彰化縣警察局鹿港分局報告臺
    灣彰化地方檢察署檢察官偵查起訴。
    理    由
一、本判決以下所引用被告以外之人於審判外之陳述，被告楊憲
    宗均同意有證據能力（見本院卷第88頁），檢察官於本院言
    詞辯論終結前亦未聲明異議，本院審酌其作成之情況並無違
    法或不當之瑕疵，且與待證事實具有關聯性，認為以之作為
    證據應屬適當，依刑事訴訟法第159條之5規定，均具有證據
    能力。其餘認定本案犯罪事實之非供述證據，查無違反法定
    程序取得之情，亦具證據能力，且均經本院審理時依法踐行
    調查證據之程序，自得作為本案認定之用。
二、上揭犯罪事實，業據被告於偵查、本院準備程序及審理時坦
    承不諱，核與證人即代行告訴人許進源於警詢、偵訊、證述
    情節大致相符，並有彰化縣○○○道路○○○○○○○○○○○○○號查詢機
    車車籍、車號查詢汽車車籍、道路交通事故現場圖、道路交
    通事故調查報告表㈠、㈡-1、車禍現場照片、被告駕駛車輛之
    行車紀錄器影像光碟及照片、尚億地磅單、車輛詳細資料報
    表證號查詢汽車駕駛人、證號查詢機車駕駛人、彰化縣警察
    局道路交通事故當事人酒精測定紀錄表、肇事人自首情形紀
    錄表、初步分析研判表等在卷可佐；而被害人許煥西因本件
    車禍受有如犯罪事實所載之傷害，現呈現創傷性顱內出血、
    慢性呼吸衰竭並呼吸器依賴，無法以言語溝通及獨立完成基
    本需求之重傷害結果，有彰化基督教醫療財團法人彰化基督
    教醫院109年12月3日109彰基病資字第1091200015號函及所
    附診斷書及病歷資料、本院110年度監宣字第66號民事裁定
    等在卷足憑，足徵被告上揭出於任意性之自白與事實相符，
    堪予採信。
三、按行至無號誌交岔路口，車道數相同時，轉彎車應讓直行車
    先行，道路交通安全規則第102條第1項第2款定有明文。查
    依卷附道路交通事故調查報告表㈠所載，車禍發生時天候晴
    ；日間自然光線；柏油路面、乾燥、無缺陷；無障礙物、視
    距良好，並無不能注意之情事，被告疏未注意上開規定，行
    至肇事路口左轉彎未暫停讓左方直行機車先行，致擦撞被害
    人許煥西，其有過失自明；且交通部公路總局臺中區監理所
    彰化縣區車輛行車事故鑑定委員會彰化縣區0000000案鑑定
    意見書亦認「被告駕駛自用大貨車，行至無號誌交岔路口，
    左轉彎未暫停讓左方直行機車先行，為肇事主因；被害人駕
    駛普通重型機車，行經無號誌交岔路口，疏未減速慢行，作
    隨時停車之準備，為肇事次因（無駕照駕車亦違反規定）」
    （見本院卷第26頁），益徵明確。
四、又按「稱重傷者，謂下列傷害：一、毀敗或嚴重減損一目或
    二目之視能。二、毀敗或嚴重減損一耳或二耳之聽能。三、
    毀敗或嚴重減損語能、味能或嗅能。四、毀敗或嚴重減損一
    肢以上之機能。五、毀敗或嚴重減損生殖之機能。六、其他
    於身體或健康，有重大不治或難治之傷害。」刑法第10條第
    4項定有明文。經查，被害人因本案車禍受有上述傷害，呈
    現創傷性顱內出血、慢性呼吸衰竭並呼吸器依賴，無法以言
    語溝通及獨立完成基本需求之重傷害結果。且依本院110年
    度監宣字第66號民事裁定，經本院會同醫師在鹿港基督教醫
    院審驗被害人之精神狀況屬實，復參酌彰化醫院成年監護鑑
    定書之鑑定結果(顱血創傷出血、依賴呼吸器、四肢萎縮水
    腫；極重度），認定相對人已不能為意思表示或受意思表示
    ，亦不能辨識其意思表示之效果（見本院卷第30頁），足認
    被害人於本案車禍發生後，現依賴呼吸器，無法以言語溝通
    及獨立完成基本需求核屬刑法第10條第4 項規定之重傷無訛
    。又被害人既係因遭被告撞及倒地而受有上揭傷害，被告之
    過失行為與被害人之受傷結果間，即有相當因果關係。
五、綜上，本案事證已臻明確，被告上揭犯行已堪認定，應依法
    論科。
六、論罪科刑
  ㈠核被告所為，係犯刑法第284條後段之過失致重傷害罪。公訴
    意旨認雖認被告所犯為刑法第284條前段之過失傷害罪，惟
    起訴之基本社會事實既屬同一，且業經本院當庭告知上開罪
    名（見本院卷第56頁），由檢察官與被告一併為攻擊與防禦
    ，爰依法變更起訴法條。又被告於肇事後留在現場，於員警
    到場處理時，被告在場並當場承認為肇事人，自首而接受裁
    判一情，有彰化縣警察局道路交通事故肇事人自首情形紀錄
    表附卷可稽（見偵卷第61頁），爰依刑法第62條規定減輕其
    刑。
  ㈡爰審酌被告駕駛自用大貨車，因過失而肇事，致被害人受有
    如犯罪事實欄所載之重傷害，不但對被害人造成終生無法回
    復之嚴重傷害，也間接增加代行告訴人及被害人家屬照顧被
    害人之負擔，自應予嚴予非難；惟審酌被告犯後坦承犯行，
    犯後態度尚可，且被告並無前科，有臺灣高等法院被告前案
    紀錄表附卷可稽；兼衡被告已與被害人成立調解，有本院調
    解程序筆錄、民事調解回報單等在卷足憑，暨其自述教育程
    度為高職畢業，職業為貨車司機，已婚，有2名成年子女，
    分別大學三年級及大學剛畢業，須扶養父母、其妻及子女等
    一切情狀，量處如主文所示之刑，並諭知易科罰金之折算標
    準，以資懲儆。
七、被告未曾因故意犯罪受有期徒刑以上刑之宣告，有臺灣高等
    法院被告前案紀錄表1 份在卷可按，被告因一時違反注意義
    務致罹刑典，犯罪後已坦承犯行，深表悔意，且已與被害人
    成立調解，業如前述，諒其經此偵審程序之教訓後，當知所
    警惕而無再犯之虞，是上開所宣告之刑，本院認以暫不執行
    為適當，爰對被告宣告緩刑2年，以勵自新。復按緩刑宣告
    ，得斟酌情形，命犯罪行為人向被害人支付相當數額之財產
    或非財產上之損害賠償，刑法第74條第2項第3款定有明文，
    為確保被告能履行其調解之給付內容，以維護被害人權益，
    本院斟酌上情，爰併命被告應依附件一即本院110年度彰司
    交附民移調字第23號調解程序筆錄內容，向被害人支付款項
    ，認於被告緩刑期間課予依約還款之負擔，應屬適當。又依
    同法第75條之1規定，受緩刑之宣告而違反上開本院所定負
    擔情節重大，足認原宣告之緩刑難收其預期效果，而有執行
    刑罰之必要者，得撤銷其緩刑之宣告，附此敘明。
據上論斷，應依刑事訴訟法第299條第1項前段、第300條，判決
如主文。
本案經檢察官吳宗達提起公訴，檢察官吳皓偉到庭執行職務。
中　　華　　民　　國　　110 　年　　12　　月　　15　　日
                  刑事第六庭  法  官  范馨元　　
以上正本證明與原本無異。
如不服本判決應於收受判決後20日內向本院提出上訴書狀，並應
敘述具體理由。其未敘述上訴理由者，應於上訴期間屆滿後20日
內向本院補提理由書（均須按他造當事人之人數附繕本）「切勿
逕送上級法院」。
告訴人或被害人對於判決如有不服具備理由請求檢察官上訴者，
其上訴期間之計算係以檢察官收受判決正本之日期為準。
中　　華　　民　　國　　110 　年　　12　　月　　15　　日
                              書記官　許原嘉
附錄論罪科刑法條：刑法第284條
因過失傷害人者，處一年以下有期徒刑、拘役或十萬元以下罰金
；致重傷者，處三年以下有期徒刑、拘役或三十萬元以下罰金。